臺中高等行政法院裁定　　　　　　　　　　　　　　　九十三年度訴字第二七九號
　　原　　　告　甲○○
　　被　　　告　南投縣政府
　　代　表　人　乙○○
　　訴訟代理人　丙○○
　　　　　　　　朱文財律師
　　　　　　　　陳瑾瑜律師
右當事人間因確認行政處分無效等事件，提起行政訴訟。本院裁定如左︰
　　主  文
原告之訴駁回。
訴訟費用由原告負擔。
　　理  由
一、原告於九十一年十二月三十一日向被告南投縣政府提出申請九二一震災鄉村區重
    建竹山鎮○○段非都市土地變更開發案，因未檢附開發案相關書圖資料依規原應
    退件，被告於九十二年一月二日以府城用字第○九二○○○五九○三○號函通知
    文到三日內補件，因原告遲至九十二年元月十日方補送相關書圖文件到予被告審
    查，被告於九十二年三月六日另以府城用字第○九二○○四三○八一○號函通知
    補正，適因同年三月十一日南投縣政府災區重建非都市土地變更審議小組提案討
    論，作成「配合相關融資補助撥貸截止期限與審議過程之銜接，請通知所有申請
    單位（人）於（九十二年）三月底（三十一日）前將書件資料補正完成送本府辦
    理，逾時未送或書件資料不齊全者，不予審議」之決議，被告遂於九十二年三月
    十二日，以府城用字第○九二○○四七九○九○號函通知原告，關於原告依「九
    二一震災鄉村區重建及審議作業規範」申請之鄉村區重建新社區開發案，因考量
    受災戶辦理重建融資申請之期限（至九十三年二月四日止）與該作業之銜接關係
    ，請原告於九十二年三月底之前檢具完整之申請書圖文件到府，逾時或書圖資料
    不齊全者，將不受理辦理審議。嗣原告於九十二年三月三十一日向被告查詢補正
    期限確認乙事，經被告以九十二年四月三日府城用字第○九二○○六○六○一○
    號函復，略以：「為配合申請個別住宅融資撥貸截止時間，並依據九二一震災鄉
    村區重建及審議作業規範第十四點本府審議小組九十二年三月十一日會議所做之
    決議辦理，請未經審議之開發案申請單位於九十二年三月底前補正完成送本府辦
    理，逾時或書圖資料不全者，不予審議。」，其後原告又於九十二年四月十四日
    再向被告請求對開發期限予以釋示，經被告以九十二年四月二十一日府城用字第
    ○九二○○七二九一五○號函通知原告，對原告依「九二一震災鄉村區重建及審
    議作業規範」申請之鄉村區重建新社區開發案，於九十三年底之前檢具之申請書
    圖文件資料不齊全退件者或曾經審議仍需補正者，請於近日內補正（齊）以於四
    月底提會審議，屆時書件資料仍未補正（齊）或無法於四月底前提會審議者將不
    再受理。前後兩次通知後，皆不見原告之申請書圖資料補正送府憑辦，被告遂對
    於原告之申請不予受理。原告乃提起本件訴訟，請求：
（一）、確認被告南投縣政府九十二年三月十二日府城用字第○九二○○四七九○九
        ○號函內，關於南投縣政府災區重建非都市土地變更審議小組於九十二年三
        月十一日所作成決議「九十二年三月底後，不再辦理系爭法規申請案件審議
        」之行政處分無效。
（二）、確認被告南投縣政府九十一年十月七日以府城用字第○九一○一七六一九三
        ○號公告，關於依據「九二一震災鄉村區重建及審議作業規範」申請之案件
        ，申請期限至九十一年十二月底截止，逾期不再受理部分之行政處分無效。
（三）、確認被告南投縣政府九十一年十一月八日府城用字第○九一○一九六○○一
        ○號公告，關於依據「九二一震災鄉村區重建及審議作業規範」申請之案件
        ，申請期限至九十一年十二月底截止，逾期不再受理部分之行政處分無效。
（四）、確認被告南投縣政府九十一年十二月四日以府城用字第○九一○二一一九九
        ○○號公告，關於依據「九二一震災鄉村區重建及審議作業規範」申請之案
        件，申請期限至九十一年十二月底截止，逾期不再受理部分之行政處分無效
        。
（五）、被告應給付原告新台幣一千四百九十一萬一千四百元，及自九十二年五月一
        日起，至給付日止，依年息百分之五計算之利息。
二、按「原告之訴，有左列各款情形之一者，行政法院應以裁定駁回之。但其情形可
    以補正者，審判長應定期間先命補正：．．．一○、起訴不合程式或不備其他要
    件者。」、「確認行政處分無效及確認公法上法律關係成立或不成立之訴訟，非
    原告有即受確認判決之法律上利益者，不得提起之。其確認已執行完畢或因其他
    事由而消滅之行政處分為違法之訴訟，亦同。」為行政訴訟法第一百零七條第一
    項第十款及同法第六條第一項所規定。是以行政處分無效，而提起確認行政處分
    無效之訴，若所確認之對象非「行政處分」，則屬不備起訴要件，應依行政訴訟
    法第一百零七條第一項第十款之規定駁回其起訴。
三、原告聲明（一）部分：
（一）、查被告南投縣政府九十二年三月十二日府城用字第○九二○○四七九○九○
        號函，係原告依「九二一震災鄉村區重建及審議作業規範」申請鄉村區重建
        新社區開發案，被告以該函，函復原告「因為考量受災戶辦理重建融資申請
        之期限（至九十三年二月四日止）與該規範作業時程之銜接關係，命原告於
        九十二年三月底之前檢具完整之申請書圖文件送被告，逾時或圖書資料不齊
        全者將不受理辦理審議。有上開函文在卷可憑。而被告因原告提出申請九二
        一震災鄉村區重建竹山鎮○○段非都市土地變更開發案，因未檢附開發案相
        關書圖資料，命原告於一定期限之前為補正之函文，係就公法上具體事件所
        為之決定，而對外直接發生法律效果之單方行政行為，依行政程序法第九十
        二條第一項之規定，固屬行政處分。然原告聲明（一）部分所提起之行政訴
        訟，經本院闡明是否係對被告南投縣政府九十二年三月十二日府城用字第○
        九二○○四七九○九○號函所生命補正之處分，以其違法而請求救濟，經原
        告明確表示，係以該函內，關於南投縣政府災區重建非都市土地變更審議小
        組於九十二年三月十一日所作成決議「九十二年三月底後，不再辦理系爭法
        規申請案件審議」之行政處分無效，並非以被告命補正之處分本身為確認無
        效之對象；即係認該部分決議為行政處分，請求確認南投縣政府災區重建非
        都市土地變更審議小組於九十二年三月十一日所作成「九十二年三月底後，
        不再辦理系爭法規申請案件審議」之決議無效，另有原告九十三年九月十五
        日行政訴訟補附理由（二）狀所載意旨，可資參酌。
（二）、按「本法所稱行政處分，係指行政機關就公法上具體事件所為之決定或其他
        公權力措施而對外直接發生法律效果之單方行政行為。前項決定或措施之相
        對人雖非特定，而依一般性特徵可得確定其範圍者，為一般處分，適用本法
        有關行政處分之規定。有關公物之設定、變更、廢止或其一般使用者，亦同
        。」、「本法所稱法規命令，係指行政機關基於法律授權，對多數不特定人
        民就一般事項所作抽象之對外發生法律效果之規定。」為行政序法第九十二
        條、第一百五十條第一項所規定。查「九二一震災鄉村區重建及審議作業規
        範」係內政部依九二一震災重建暫行條例第二十條第一項及第四項規定所訂
        定，為「九二一震災鄉村區重建及審議作業規範」第一點所明文。是「九二
        一震災鄉村區重建及審議作業規範」之性質應屬行政程序法第一百五十條第
        一項所稱之法規命令。又南投縣政府災區重建非都市土地變更審議小組係依
        九二一震災重建暫行條例第二十條第三項規定成立，用以配合災區鄉村區、
        農村聚落及原住民聚落重建需要，辦理非都市土地使用分區及使用地變更之
        審查。再依「九二一震災鄉村區重建及審議作業規範」第七十四點規定「本
        規範為審查作業之指導原則，若有未盡事宜，仍以縣（市）政府審議小組之
        決議為準。」，是南投縣政府災區重建非都市土地變更審議小組為執行其職
        務，依前開規定所作成之決議，其性質及決議之內容，屬依授權，對多數不
        特定人民就一般事項所作抽象之對外發生法律效果之規定，核與前開規定所
        指之行政處分意義不合，自非屬行政處分。
四、原告聲明（二）、（三）、（四）部分：
（一）、被告南投縣政府九十一年十月七日以府城用字第○九一○一七六一九三○號
        公告、九十一年十一月八日府城用字第○九一○一九六○○一○號公告、九
        十一年十二月四日以府城用字第○九一○二一一九九○○號公告，係分別公
        告該縣九十一年十月、十一月及十二月份「九二一震災鄉村區重建住宅用地
        總量管制表」，且公告事項，均公告「已達總量管制地區不再受理九二一震
        災鄉村區重建非都市土地變更開發申請案」；及「依據『九二一震災鄉村區
        重建及審議作業規範』申請之案件，申請期限至九十一年十二月底截止，逾
        期不再受理。」有上開三公告影本在卷可憑。
（二）、查「九二一震災鄉村區重建及審議作業規範」係內政部依九二一震災重建暫
        行條例第二十條第一項及第四項規定所訂定，為「九二一震災鄉村區重建及
        審議作業規範」第一點所明文。是「九二一震災鄉村區重建及審議作業規範
        」之性質應屬行政程序法第一百五十條所稱之法規命令。又按「社區開發應
        遵循各縣（市）政府訂定之社區重建住宅用地之總量管制。」、「本規範為
        審查作業之指導原則，若有未盡事宜，仍以縣（市）政府審議小組之決議為
        準。」，亦分別為「九二一震災鄉村區重建及審議作業規範」第二十四點及
        第七十四點所規定。是被告機關就「社區重建住宅用地之總量管制」及所為
        依據九二一震災鄉村區重建及審議作業規範」申請之案件，有關申請期限之
        限制之公告，依其性質及公告之內容言，均係行政機關對多數不特定人民就
        一般事項所作抽象之對外發生法律效果之規定，核與前開規定所指之行政處
        分意義不合，自均非屬行政處分。
五、綜上所述，本件原告如聲明（一）、（二）、（三）、（四）請求確認為無效之
    對象，均非屬行政處分。而法規命令若有違法，依行政訴訟法第六條之規定，尚
    非屬得提起確認無效之訴所得救濟，其如有違法，須行政機關據以作成行政處分
    後，因而權利或法律上利益受有損害者，始得依行政訴訟法第四條之規定請求救
    濟。從而，原告提起關於此部分之確認行政處分無效之訴，自為不合法。
六、原告聲明（五）部分：
（一）、按「提起行政訴訟，得於同一程序中，合併請求損害賠償或其他財產上給付
        。」為行政訴訟法第七條所規定。此所謂得合併提起損害賠償之訴，固包含
        依國家賠償法之規定所提起者，然此所指得於同一程序中，合併請求損害賠
        償，係指所提起之行政訴訟合法者，始得合併提起請求損害賠償；且所合併
        提起者，係依國家賠償法之規定請求損害賠償，則應先踐行國家賠償法第十
        條之協議程序。
（二）、本件原告提起此部分之損害賠償請求，係依國家賠償法之規定請求，已據原
        告陳明在卷。而原告提起本件確認行政處分無效之訴部分（即原告聲明（一
        ）、（二）、（三）、（四）部分），其起訴為不合法，已述之如前，揆諸
        前開說明，本件原告自不得依行政訴訟法第七條之規定，合併提起損害賠償
        之訴。又依國家賠償法第十二條規定，依該法提起損害賠償之訴，除依該法
        規定外，適用民事訴訟法之規定，而不得提起行政訴訟。是原告此部分起訴
        ，亦屬不合法。
六、綜上所述，本件原告之起訴為不合法，應予駁回。兩造所為有關實體之主張，因
    原告之訴為不合法，而無從審究，併予敘明。
七、依行政訴訟法第一百零七條第一項第十款、第一百零四條、民事訴訟法第九十五
    條、第七十八條，裁定如主文。
中　　華　　民　　國　　九十三　　　年　　　十　　　　月　　二十七　　　日
                    臺 中 高 等 行 政 法 院 第 四 庭
                                審 判 長 法 官 沈 應 南
　　　　　　　　　　　　　　　　　　　　 法 官 黃 淑 玲
　　　　　　　　　　　　　　　　　　　　 法 官 許 武 峰
右正本證明與原本無異。
如不服本裁定，應於裁定送達後十日內以書狀敘明理由，經本院向最高行政法院提起
抗告（須依對造人數附具繕本）；並應預繳送達用雙掛號郵票三九○元（三十四元及
五元郵票各十份)。
中　　華　　民　　國　　九十三　 　年　　　 十　　　  月　  二十七　　  日
                                法 院 書 記 官 廖 倩 慧
